【裁判字號】    98,交聲,736
【裁判日期】    981124
【裁判案由】    違反道路交通管理處罰條例聲明異議
【裁判全文】
臺灣新竹地方法院交通事件裁定         98年度交聲字第736號
原處分機關  交通部公路總局新竹區監理所新竹市監理站
異  議  人  甲○○
即受處分人
上列異議人因違反道路交通管理處罰條例案件，對於交通部公路
總局新竹區監理所新竹市監理站民國98年9 月23日所為之竹監新
三字第裁51-E00000000號裁決處分，聲明異議，本院裁定如下：
    主  文
異議駁回。
    理  由
一、按受處分人，不服第8 條主管機關所為之處罰，得於接到裁
    決書之翌日起20日內，向管轄地方法院聲明異議，又交通法
    庭認為聲明異議無理由者，應以裁定駁回之，道路交通管理
    處罰條例第87條第1 項、道路交通案件處理辦法第19條分別
    定有明文。次按，設有禁止停車標誌、標線處所不得臨時停
    車，道路交通安全規則第111條第1項第3 款定有明文。又汽
    車駕駛人在禁止臨時停車處所停車者，處新臺幣（下同）60
    0元以上1,200元以下罰鍰，道路交通管理處罰條例第56條第
    1項第1款亦有明文。
二、原處分意旨略以：異議人即受處分人駕駛車牌號碼 F8-2608
    號自用一般小客車，於民國98年7月6日9 時51分許在新竹市
    ○○街，因在禁止臨時停車之處所停車，為原舉發單位即新
    竹市警察局員警填掣竹市警交字第E00000000 號舉發違反道
    路交通管理事件通知單，逕行舉發異議人「在禁止臨時停車
    處所停車」，嗣異議人於到案日期前向原處分機關提出申訴
    ，經原處分機關函請原舉發單位調查結果，仍認其確有前揭
    違規行為，乃據以依道路交通管理處罰條例第56條第1項第1
    款之規定，於98年9 月23日以竹監新三字第裁51-E00000000
    號裁決書，裁處異議人罰鍰900元。
三、聲明異議意旨略以：異議人主張舉發地點（紅線區域內）係
    屬異議人家族私人土地，當初興建房屋時，為考量用路人之
    便利，已自行後退數公尺，故異議人有權於該地停車，將上
    開地點認定為既成道路實不合理，行政機關應派人履勘，並
    歸還其使用20多年之停車位，為此請求撤銷原處分等語。
四、經查：
(一)、異議人在前揭時、地，確有將車牌號碼F8-2608 號自用小客
    車停放於禁止臨時停車處所，有舉發採證照片2 幀附卷可稽
    。觀之採證照片，異議人之車輛確實停放在繪有紅色實線之
    禁止臨時停車標線之道路上，故異議人車輛於禁止臨時停車
    處所違規停車之事實，已堪認定。
(二)、異議人雖辯稱舉發地點係屬私人土地，異議人於該處停車長
    達20餘年，故異議人有權於該處停車云云，惟按道路乃指公
    路、街道、巷弄、廣場、騎樓、走廊或其他供公眾通行之地
    方，道路交通管理處罰條例第3條第1款已有明文，且私有土
    地既成公眾通行之道路，如有公用地役關係之存在，此項道
    路之土地即已成為他有公物之公共用物，土地所有人雖仍有
    所有權，但其所有權之行使應受限制，不得違反供公眾通行
    之目的，亦有交通部76年11月14日交路（76）字第26017 號
    函示可資參照。再按，既成道路符合一定要件而成立公用地
    役關係者，其所有權人對土地既已無從自由使用收益，形成
    因公益而特別犧牲其財產上之利益，國家自應依法律之規定
    辦理徵收給予補償，各級政府如因經費困難，不能對上述道
    路全面徵收補償，有關機關亦應訂定期限籌措財源逐年辦理
    或以他法補償，司法院大法官會議釋字第400 號解釋可資參
    照。是以，土地所有人之土地，雖各級政府因經費困難，而
    不能徵收，然因公用地役關係而使土地所有人之自由使用收
    益權受限情狀，不因未徵收而消滅，亦即土地所有人不能因
    為未徵收土地未予補償之故，而主張公用地役關係不存在。
    依卷附採證照片所示，本件系爭車輛停放處所，係屬開放空
    間而未設置任何障礙藩籬或界標，地面復舖有柏油可供人車
    通行，應屬公眾通行之道路無疑，依上開說明，縱被告停車
    處所之土地確如異議人所述屬私人所有，仍應受道路交通管
    理處罰條例及其他交通法規之規範，異議人所有之自用小客
    車停放於該處，顯已影響該巷道車輛人員之往來交通，自應
    予以處罰，異議人上開所辯，尚難憑採。
(三)、至異議人另主張舉發地點係私人土地，該土地當初興建房屋
    時考量用路人之便利，已自行後退數公尺，行政機關在該處
    劃設禁止臨時停車之紅線實不合理，行政機關亦未派人履勘
    云云，惟道路主管機關本得於法令授權範圍內，基於權責對
    於各項行政措施包括道路設計、交通號誌、標誌、標線之設
    置、更動為具體裁量、規劃，以求達成道路充分有效能利用
    、維持交通秩序、保障道路使用人往來便利與安全之行政目
    的，除有違背法令或明顯矛盾、錯誤，縱司法機關亦不得涉
    入此行政權核心領域，而民眾對於行政機關具體行政措施如
    有意見，自應循正當管道向行政機關反應，然於主管機關為
    相應之處置前，汽車駕駛人仍應遵守既有之標線、標誌，附
    此敘明。
五、綜上，原處分機關對異議人之前揭違規行為，依道路交通管
    理處罰條例第56條第1項第1款及違反道路交通管理事件統一
    裁罰基準及處理細則所訂之違反道路交通管理事件統一裁罰
    基準表之規定裁處異議人罰鍰900 元，並無不合，本件異議
    為無理由，應予駁回。
六、應依道路交通案件處理辦法第19條，裁定如主文。
中    華    民    國    98    年    11    月    24    日
                  交通法庭法  官    楊數盈
以上正本證明與原本無異。
如不服本裁定，應於裁定送達後5 日內向本院提出抗告狀。
中    華    民    國    98    年    11    月    24    日
                          書記官    陳麗麗


司法院資訊處製作；財團法人民間司法改革基金會備份。
